臺灣高等法院花蓮分院刑事判決　　　　 99年度上訴字第264號
上　訴　人
即　被　告　甲○○
選任辯護人　陳信伍律師（法律扶助基金會扶助案件）
上列上訴人因妨害性自主案件，不服臺灣臺東地方法院99年度訴
字第79號中華民國99年10月22日第一審判決（起訴案號：臺灣臺
東地方法院檢察署98年度偵字第2143號），提起上訴，本院判決
如下：
    主  文
原判決撤銷。
黃信村無罪。
    理  由
一、臺灣臺東地方法院檢察署檢察官在原審法院之公訴意旨略以
    ：被告甲○○明知被害人即代號0000-0000女子（下稱A女，
    民國74年9月生，姓名年籍均詳卷附真實姓名對照表）為重
    度智能障礙人士，竟基於乘機性交之犯意，於98年10月1日
    16時許，趁A女於臺東○○智能發展中心下課返家之際，將A
    女誘至臺東縣臺東市○○街61號右前方300公尺草叢處，利
    用A女心智缺陷不知抗拒之情形，將A女褲子脫下，並將其陰
    莖插入A女陰道內而性交得逞。嗣A女於翌日7時30分許，在
    牧心智能發展中心將上開情事告知代號0000-0000A（為○○
    智能發展中心輔導員，姓名年籍均詳卷附真實姓名對照表）
    ，報警處理，始悉上情；因認被告涉犯刑法第225條第1項乘
    機性交罪嫌云云。
二、檢察官起訴認被告涉有上開犯行，無非係以(一)被告於警詢、
    偵查中之供述；(二)證人即被害人A女於警詢、偵查中之證述
    ；(三)證人0000-0000A、上開中心志工0000-0000B於警詢、偵
    查中之證述；(四)內政部警政署刑事警察局98年11月12日刑醫
    字第0980140623號鑑驗書、臺東基督教醫院受理疑似性侵害
    事件診斷驗傷診斷書及(五)現場平面圖1張、現場照片28張為
    其論據。
三、證據能力方面
    按被告以外之人於審判外之言詞或書面陳述，除法律有規定
    者外，不得作為證據，刑事訴訟法第159條第1項定有明文。
    經查：
  (一)刑事訴訟法第159條之1第2項規定：「被告以外之人於偵查
    中向檢察官所為之陳述，除顯有不可信之情況者外，得為證
    據。」所稱「得為證據」，依其文義解釋及立法理由之說明
    ，並無限縮於檢察官在偵查中訊問被告以外之人即證人之程
    序，已給被告或其辯護人對該被告以外之人行使反對詰問權
    者，始有證據能力。第以刑事被告之詰問權，係指訴訟上被
    告有在審判庭盤詰證人之權利；偵查中檢察官訊問證人，旨
    在蒐集被告犯罪證據，以確認被告嫌疑之有無及內容，與審
    判中透過當事人之攻防，經由詰問程序調查證人以認定事實
    之性質及目的有別。偵查中辯護人僅有在場權及陳述意見權
    ，此觀刑事訴訟法第245條第2項前段之規定甚明，檢察官訊
    問證人並無必須傳喚被告使其得以在場之規定，同法第248
    條第1項前段雖規定「如被告在場者，被告得親自詰問」，
    亦僅賦予該在場被告有行詰問證人之機會而已，被告如不在
    場，殊難期有詰問之可能。此項未經被告詰問之被告以外之
    人於偵查中向檢察官所為之陳述，原則上為法律規定有證據
    能力之傳聞證據，基於當事人進行主義之處分主義，被告於
    審判中仍非不得請求詰問，使該偵查中之陳述成為完足調查
    之證據，亦得放棄對原供述人之反對詰問權或不爭執其陳述
    ，由審判長依刑事訴訟法第288條第2項前段、第165條第1項
    之規定，得僅以宣讀該被告以外之人之陳述或告以要旨之方
    式，踐行其證據調查程序（最高法院96年度臺上字第6682號
    判決意旨參照）。查證人A女、0000-0000A、0000-0000B於
    偵查中向檢察官所為之陳述，固屬被告以外之人於審判外所
    為之言詞陳述，然A女具刑事訴訟法第186條第1項第2款因精
    神障礙，不解具結意義及效果之情形，而未經具結，0000-0
    000A、0000-0000B則經檢察官諭知證人有具結義務及偽證處
    罰，並命其立於證人地位朗讀結文，具結擔保證言之真實性
    ，上開3名證人皆係於檢察官面前出於自由意識而完整、連
    續陳述親身經歷，復查無其他違法取證之瑕疵存在，應無顯
    不可信之情形，是揆諸上開規定與說明，上揭證人於檢察官
    面前所為之陳述，應認均有證據能力。又被告及其辯護人於
    原審準備程序中聲請傳喚證人A女、0000-0000A、0000-0000
    B，以行使其對質詰問權，原審審理時業依聲請傳喚到庭作
    證，已賦予被告及其辯護人對質詰問之機會。準此，證人A
    女、0000-0000A、0000-0000B於檢察官面前所為之供述既經
    嚴格之證明，引用其證詞作為證據自屬適當。
  (二)次查證人A女、0000-0000A、0000-0000B、0000-0000C於警
    詢中關於本案被告被訴犯罪事實之供述部分，均屬被告以外
    之人於審判外所為陳述，性質上屬傳聞證據，不得作為證據
    ，應不具證據能力，惟仍得做為爭執渠等其餘供述證據證明
    力之彈劾證據。則辯護人於原審及本院準備程序時主張上開
    陳述不具證據能力，尚屬可取。
  (三)再按被告以外之人於審判外之陳述，雖不符刑事訴訟法第15
    9條之1至之4之規定，而經當事人於審判程序同意作為證據
    ，法院審酌該言詞陳述或書面陳述作成時之情況，認為適當
    者，亦得為證據；當事人、代理人或辯護人於法院調查證據
    時，知有第159條第1項不得為證據之情形，而未於言詞辯論
    終結前聲明異議者，視為有前項之同意，刑事訴訟法第159
    條之5亦有明文。查內政部警政署刑事警察局98年11月12日
    刑醫字第0980140623號鑑驗書、刑案現場平面圖、刑案現場
    照片28張、身心障礙手冊、財團法人臺東基督教醫院受理疑
    似性侵害事件驗傷診斷書、臺東縣警察局98年12月29日東警
    婦字第0980064056號函暨內政部警政署刑事警察局98年12月
    22 日刑醫字第0980170841號鑑驗書、馬偕紀念醫院台東分
    院乙種診斷證明書3紙、財團法人臺東縣立○○智能發展中
    心99年5月17日登財牧心字第99112號函暨檢附之出勤卡片、
    臺東縣警察局臺東分局99年6月2日信警偵字第0990039730
    號函暨臺東縣警察局臺東分局永樂派出所受理各類案件紀錄
    表、員警工作紀錄簿、0000-0000個案觀察訪視紀錄報告、
    馬偕紀念醫院臺東分院馬院東醫乙字第09900057009號函、
    行政院國軍退除役官兵輔導委員會臺東榮民醫院（下稱臺東
    榮民醫院）99年8月19日東醫醫字第0990003823號函均屬傳
    聞證據，當事人、辯護人於原審及本院審理時均表示不爭執
    其證據能力，且迄於言詞辯論終結前，亦未就本院所調查之
    證據資料主張有刑事訴訟法第159條第1項不得為證據之情形
    ，本院審酌該證據作成之情況，認無不適當情事，依刑事訴
    訟法第159條之5規定，應認有證據能力。
  (四)又被告以外之人於審判外之言詞或書面陳述，除法律有規定
    者外，不得作為證據；法院或檢察官得囑託醫院、學校或其
    他相當之機關、團體為鑑定，或審查他人之鑑定，並準用第
    203條至206條之1規定；其須以言詞報告或說明時，得命實
    施鑑定或審查之人為之，刑事訴訟法第159條第1項、第208
    條第1項分別定有明文。是法院或檢察官依刑事訴訟法第208
    第1項之規定，囑託鑑定機關所出具之鑑定報告，應屬刑事
    訴訟法第206條第1項之鑑定報告，為傳聞法則之例外，而囑
    託包括檢察官直接囑託及概括指定而由警察機關逕送鑑定之
    情形。查臺東榮民醫院於本案審理時，受原審指定就A女是
    否瞭解性之含義、對時間、空間之概念、辨識人之能力及對
    事物完整陳述能力等實施鑑定，並由該院於99年8月6日出具
    精神鑑定報告書1份，應屬刑事訴訟第159條第1項所稱「法
    律有規定者」之例外情形，此因「鑑定之經過及其結果，應
    命鑑定人以言詞或『書面』報告」，同法第206條第1項亦規
    定甚明，且該精神鑑定書於鑑驗方法、鑑驗結果均有詳細說
    明，是鑑定人以書面為鑑定報告提出於原審法院，依刑事訴
    訟法第159條第1項立法理由及同法第206條第1項規定，即具
    有證據能力。
  (五)末按測謊鑑定，係依一般人若下意識刻意隱瞞事實真相時所
    產生微妙之心理變化，例如：憂慮、緊張、恐懼、不安等現
    象，因此身體內部之心理變化，身體外部之生理狀況亦隨之
    變化，例如：呼吸急促、血液循環加速、心跳加快、聲音降
    低、大量流汗等異常現象，惟表現在外之生理變化，往往不
    易由肉眼觀察，乃由測謊員對受測者提問與待證事實相關之
    問題，藉由科學儀器（測謊機）紀錄受測者對各個質問所產
    生細微之生理變化，加以分析受測者是否下意識刻意隱瞞事
    實真相，並判定其供述是否真實；測謊機本身並不能直接對
    受測者之供述產生正確與否之訊號，而係測謊員依其專業之
    學識及經驗，就測謊紀錄予以客觀之分析解讀。至於測謊鑑
    定究竟有無證據能力，刑事訴訟法並無明文規定，惟實務上
    ，送鑑單位依刑事訴訟法第208條第1項規定，囑託法務部調
    查局或內政部警政署刑事警察局為測謊檢查，受囑託機關就
    檢查結果，以該機關名義函覆原囑託之送鑑單位，該測謊檢
    查結果之書面報告，即係受囑託機關之鑑定報告，該機關之
    鑑定報告，形式上若符合測謊基本程式要件，包括：(1)經受
    測人同意配合，並已告知得拒絕受測，以減輕受測者不必要
    之壓力；(2)測謊員須經良好之專業訓練與相當之經驗；(3)測
    謊儀器品質良好且運作正常；(4)受測人身心及意識狀態正常
    ；(5)測謊環境良好，無不當之外力干擾等要件。具備上述形
    式之證據能力者，即賦予實質之價值判斷（最高法院著有92
    年度臺上字第2282號判決可資參照）。被告於本院準備程序
    中，經徵得其同意後（見本院卷第35頁）對其實施測謊鑑定
    ，由刑事警察局出具100年3月21日刑鑑字第1000038486號鑑
    定書，本件測試人員蕭志平經內政部警政署刑事警察局測謊
    技術課程，亦曾赴美接受測謊訓練並取得結業證書，具有專
    業訓練及經驗；又實施測謊前，對被告就測謊問卷內容及儀
    器明確說明，告知權利，經被告自願接受測謊；測謊儀器、
    受測人身心及意識狀態、測謊環境，均無不當之情事，有刑
    事警察局測謊（Polygraph)儀器測試具結書在卷可考（見本
    院卷第44頁），是被告受測當時之身心狀況並無不正常之情
    形，且係出於其任意性所為，揆諸前揭最高法院判決意旨，
    本件被告測謊結果，雖不得採為判斷被告犯罪事實有無之唯
    一證據，但仍具有證據能力。
四、按犯罪事實應依證據認定之，無證據不得認定犯罪事實；不
    能證明被告犯罪者，應諭知無罪之判決，刑事訴訟法第154
    條第2項及第301條第1項分別定有明文。次按認定不利於被
    告之事實，須依積極證據，苟積極證據不足為不利於被告事
    實之認定時，即應為有利於被告之認定，更不必有何有利之
    證據；又事實之認定，應憑證據，如未能發現相當證據，或
    證據不足以證明，自不能以推測或擬制之方法，以為裁判基
    礎；而刑事訴訟法上所謂認定犯罪事實之積極證據，係指適
    合於被告犯罪事實之認定之積極證據而言，雖不以直接證據
    為限，間接證據亦包括在內；然而無論直接或間接證據，其
    為訴訟上之證明，須於通常一般之人均不致有所懷疑，而得
    確信其為真實之程度者，始得據為有罪之認定，倘其證明尚
    未達到此一程度，而有合理之懷疑存在時，致使無從形成有
    罪之確信，根據「罪證有疑，利於被告」之證據法則，即不
    得遽為不利被告之認定（最高法院30年上字第816號、29年
    上字第3105號、40年臺上字第86號及76年臺上字第4986號判
    例意旨參照）。
五、訊據被告堅決否認涉有公訴人所指之上開犯行，辯稱：伊案
    發期間在載運回收物，伊係遭A女誣陷，因A女曾被伊發覺偷
    取資源回收物並受伊警告，況A女所述地點人車眾多，伊怎
    可能在該處性侵A女等語。經查：
  (一)本件在被告經檢察官起訴後，A女確曾於99年5月8日因竊取
    被告之空寶特瓶2袋，為被告發現並報警處理，嗣經該案檢
    察官以微罪不舉為不起訴處分，有臺東縣警察局臺東分局永
    樂派出所受理各類案件紀錄表、員警工作紀錄簿記事、臺灣
    臺東地方法院檢察署檢察官99年度速偵字第171號不起訴處
    分書各1紙附卷可稽（見原審卷第54、55及104頁），從而被
    告供稱A女自90幾年起就偷伊東西，且在A女指述遭伊性侵之
    前10天，伊曾抓到A女偷其回收物，伊有說要告知A女之老師
    及父親、並且說假如A女再來偷的話，伊就要打斷A女的腳（
    見本院卷第67頁反面）等語，應非被告為飾卸刑責而憑空杜
    撰。再者，被害人A女為重度智能障礙人士，領有身心障礙
    手冊，此有其所持有之中華民國身心障礙手冊影本1份在卷
    可佐（置於警卷密封公文袋內）；又A女經原審送請臺東榮
    民醫院鑑定之結果，符合重度智能障礙之診斷，亦有該院99
    年8月19日東醫醫字第0990003823號函及所附精神鑑定報告
    書1份在卷為憑（置於原審卷密封公文袋內）。復由A女於本
    院準備程序中受訊問之情形觀之，其對於受命法官之發問，
    僅能簡短回答「有」、「沒有」、「不記得」、「不知道」
    等語外，並無法就事件為始末連續之陳述，被告之辯護人於
    原審亦認被害人之表達能力有問題，無法對事實為陳述而放
    棄主詰問。是依此情形，A女既無從瞭解作證具結之意義及
    效果，對於若干問題之理解及反應明顯較一般人遲鈍、困惑
    ，以致僅能就客觀事實進行簡單答覆，顯見A女對於語言理
    解、口語表達及對於外界事物之知覺、感受及應對等能力，
    確均較常人為低，此觀前開臺東榮民醫院精神鑑定報告書之
    記載：「案主（即A女）著便服，外觀無異常，身體略有汗
    味。會談時意識清楚，行為退縮且稚氣（不時拉衣角、擦鼻
    水），從無自發性言語，對一般言語理解有障礙；心理測驗
    及其他特殊檢查：案主的動作、思考速度和語言能力明顯異
    常，沒有自發性的談話內容，僅能依循機構社工的引導來表
    示『是』或『不是』；鑑定結果：顯示案主理解指令與語言
    能力嚴重受限，需由熟悉人士引導或運用特定慣用語彙溝通
    ，對性交此一非其日常生活事務，欲完整認知與理解顯有困
    難。」益明。惟訊（詢）問者必須以誘導詰問之方式使A女
    作證，固屬迫不得已之法，且未在禁止之列，但其證詞之證
    明力高低，仍應由本院綜合一切情況予以審酌。查A女容因
    竊取被告之回收物品受被告嚴厲斥責後，對被告心生嫌隙或
    產生懼怕之情，應符常情，A女是否因此在證人即輔導員
    0000- 0000A詢問其有無受欺負等問題時，遂順勢回答有受
    欺負，抑或與過往受他人性侵（參臺灣臺東地方法院98年度
    訴字第228號刑事判決）之印象重疊連結，而為肯定之回答
    ，即非無斟酌之餘地。再依上開說明，A女對於開放性之問
    題既完全無法自行陳述，就較複雜之問題亦無法理解，僅能
    透過在場之社工及社教老師轉譯為A女可理解之敘述後再簡
    短回答，然A女有時亦未能切合問題回答，須再由平時與A女
    親近之社工轉譯其意思，則A女於警詢、偵查，迄至法院之
    審理程序，是否係受引導式訊（詢）問，而生迎合訊（詢）
    問者問題之情事，亦非無疑。又按被害人之陳述，固得據為
    認定犯罪事實之證據資料，然被害人與被告，係居於相反之
    立場，其所述被害情形，難免有虛偽陳述之危險，故被害人
    之陳述，須其指訴之內容無瑕疵，且與事實相符，始得採為
    認定被告犯罪之證據（最高法院95年台上字第5372號判決意
    旨參照）。既A女對外溝通及理解能力顯存有障礙，在A女與
    被告容有嫌隙之情形下，斟酌A女之證詞或係受到引導訊（
    詢）問而有不真實之危險，故其證詞之證明力已顯薄弱，若
    無更為積極之證據或其他足夠之補強證據，單憑A女就被害
    情節之陳述及指認，極有形成認定事實錯誤之可能性，不言
    可喻。
  (二)次查證人0000-0000A於原審證述：「（問：妳們上班的話可
    不可以離開你們中心？）沒有，不行，除了上、下班、回家
    ，一天就在那邊，就是8點上班一直到下午4點才下班，中間
    都在那個地方。」、「（問：在你們上、下班的紀錄，記錄
    當天10月1日0000-0000她是在5點13分才下班的？）所以我
    說他們是4點，可是有時候會稍微晚一點，有時候工作比較
    多的會稍微比較晚一點，她早上都蠻早去的。」等語（見原
    審卷第86頁反面、87頁），本件依檢察官起訴之犯罪事實，
    被告被指犯罪時間係於98年10月1日16時許，惟據A女於牧心
    智能發展中心之出勤打卡紀錄，A女當日下班時間係17時13
    分，檢察官起訴之犯罪時間顯然早於A女當日下班時間，而A
    女從○○智能發展中心下班之前，既不可能離開該中心，則
    被告焉有可能於檢察官起訴之犯罪時間及地點對A女為上開
    犯行？再由A女指述犯罪現場即臺東縣臺東市○○街61號右
    前方草叢之現場平面圖及現場照片（見警卷第40至46頁）觀
    之，該草叢位在大馬路旁，草叢入口處前停放多輛轎車，對
    面尚有數排毗鄰之3層樓房舍，顯非人煙罕至之地；參查網
    路所示中央氣象局日出日沒時刻表，98年10月1日當天日沒
    時間為17時43分，而起訴之犯罪時間既為16時許，當時天色
    應尚明亮，被告若於斯時誘騙A女，或以機車搭載A女由大馬
    路至草叢內加以性侵，豈不引人側目？此殊非無疑。再依A
    女於原審審理時證稱：「（問：是否記得當時褲子被脫掉，
    衣服還在？）衣服還在。」、「（問：去草叢是直接躺在地
    上？）是的！」等語（見原審卷第78頁反面），並由現場照
    片觀之，A女指述遭受性侵之地點，不但雜草叢生，且有芒
    草、牧草、樹枝及碎石等物，若A女係在該處躺下而後遭被
    告性侵，依常理推斷，A女身體應會有被鋒利之芒草、牧草
    等物割傷、擦傷之痕跡，又縱如A女所言，其僅被脫掉褲子
    ，上衣並未遭被告褪去云云，則其臀部、下肢等與草叢直接
    接觸之皮膚部位，亦應會有些許傷痕才是，然查A女於案發
    隔天即前往臺東基督教醫院驗傷，該院受理疑似性侵害事件
    驗傷診斷書卻記載，包括A女之頭面部、頸肩部、胸腹部、
    背臀部及四肢部，皆無明顯外傷，其所為指證顯亦違經驗法
    則。
  (三)再查證人0000-0000A固於原審審理時具結證述：98年10月2
    日伊到「○○智能發展中心」上班，看見被害人A女一直看
    著伊，便問A女有什麼事，A女說她昨天晚上沒有回家，並不
    斷哭泣，由於A女之前就有被性侵的經驗，所以伊直覺就接
    著問A女是否被欺負，A女說她被人家欺負，後來伊透過社工
    報警處理，並帶A女到醫院檢驗，之後伊問是否知道欺負她
    的人是誰，A女說知道，伊即以機車搭載A女沿途指認案發地
    點，伊對A女說到了案發地點後要跟伊說，迨騎到寧夏街的
    排水溝附近，A女告知要轉彎，後來A女指出加害人住處後就
    騎乘機車離去，伊問A女有無將小鳥（指生殖器）放在她尿
    尿的地方，A女說有黏黏的出來等語（見原審卷第86頁）。
    然其於偵查中則結稱：98年10月2日那天，被害人A女很早就
    到烹飪班，A女一直看著伊，伊問她什麼事，她說昨天晚上
    沒有回家睡覺，然後眼淚就流下來，伊即問她：「是不是男
    生欺負妳？」，A女說是，接著伊又問A女男生的小鳥（指生
    殖器）有無放在妳尿尿的地方、有無黏黏的東西放在裡面，
    A女皆回答有，A女說她下班騎腳踏車出來，那個男生騎機車
    載她走，腳踏車就放在小路旁等語（見偵查卷第10頁）。依
    上開證人轉述A女所言，A女自陳98年10月1日並未回家過夜
    ，惟據上開證人於原審審理時之陳述：「（問：就妳所知10
    月1日晚上後來她是確定沒有回家，是不是？）可是我問她
    哥哥，因為這個孩子她可能對時間跟空間有點不太清楚，我
    也不曉得是不是她把前幾天的事情當成是昨天，我也有問她
    爸爸，他說她有回家，他有看到她，因為她對空間跟時間的
    概念好像不太清楚。」、「（問：被害人的爸爸確實是說10
    月1日晚上有看到她？）對，他說他有看到她」、「因為她
    10月2日跟我們講，我當天就趕快問她爸爸，他說有看到她
    」等語（見原審卷第93頁反面），互核觀之，98年10月1日
    當天是否確如A女告知證人0000-0000A所言其並未回家過夜
    ，已屬可疑。再稽之A女於偵查時陳稱：「（問：妳與照片
    上看到的那個人（指被告）去上開地點，妳是用走路或騎腳
    踏車？）我是走路，那個人也是走路」等語（見偵查卷第23
    頁），於警詢時則稱：「（問：那時候是妳上班還下班？）
    是下班」、「（問：妳是回家的半路上還是回家後又出來？
    ）回家」等語（見警卷第9頁），A女對案發情節所為之陳述
    ，亦與前揭其告知證人0000-0000A之情節內容有所出入。綜
    合上情，A女於偵查中之陳述與證人0000-0000A轉述之情節
    內容既多所扞格，且證人0000-0000A亦證述A女對時間、空
    間等概念認知有困難，過往曾有遭受性侵之事實，再輔以A
    女曾對證人0000-0000A講述被告已經欺負她很多次了等語觀
    之，尚難排除A女是否具有將過往遭受性侵之經驗連結或重
    疊於本件之情形，且益徵A女證詞之證明力薄弱，實難僅憑
    其證詞即遽認公訴人所指被告曾於前開時地性侵A女乙節係
    屬真實。況證人0000-0000A並未在場親睹，其於原審證述有
    關A女遭被告性侵之事項，均係以A女於事發後所講述其遭被
    告性侵之過程等情為內容，而非就與本案待證事實有重要關
    係之親身知覺、體驗、經驗之事實為陳述，此等事項之陳述
    既屬傳聞自被害人之轉述，殊與被害人之片面指述具有同質
    性，並不具有加強或補正A女指述證明力之效果。
  (四)又證人0000-0000A於原審審理時證稱：案發隔日伊問A女被
    告有無將小鳥（指生殖器）放在她尿尿的地方，A女說有黏
    黏的出來等語（見原審卷第95頁），應指被告性侵A女時有
    射精之事實。惟查A女於98年10月2日前往臺東基督教醫院作
    性侵害驗傷，經該院採集A女陰道棉棒、陰道抹片等檢體，
    送往內政部警政署刑事警察局鑑驗結果：「被害人內褲褲底
    ，以酸性磷酸酵素檢測法檢測結果，呈弱陽性反應，以顯微
    鏡檢未發現精子細胞，經萃取DNA檢測，人類男性Y染色體DN
    A 定量結果，未檢出DNA量。被害人陰道棉棒，以酸性磷酸
    酵素檢測法檢測結果，呈弱陽性反應，以顯微鏡檢未發現精
    子細胞，經萃取DNA檢測，人類DNA及男性Y染色體DNA定量結
    果，為男女DNA混合，男性Y染色體DNA含量比例偏低，未進
    行染色體DNA-STR型別檢測，進行男性Y染色體DNA-STR型別
    檢測，未檢出足資比對之男性Y染色體DNA-STR型別。被害人
    陰道抹片，以顯微鏡檢未發現精子細胞。」等情，有該刑事
    警察局98年11月12日刑醫字第0980140623號鑑驗書1份（見
    偵查卷第29-1頁）在卷為憑。上開鑑驗書鑑驗結論為「本案
    證物未檢出足資比對之結果，無法比對」，是本件固由A女
    陰道內檢出微量男性Y染色體DNA，然在無從比對之情形下，
    自不能單以檢出男性染色體DNA之事實，遽為不利被告之認
    定，更遑論依該鑑驗書所載，根本未能從A女身上發現任何
    精子細胞。故前揭鑑驗書仍不得作為被告性侵A女之積極證
    據。
  (五)按測謊鑑定，係依一般人在說謊時，會產生遲疑、緊張、恐
    懼、不安等心理波動現象，乃利用測謊儀器將受測者之上開
    情緒波動反應情形加以紀錄，用以判別受測者所供述之真實
    性，倘受測者愈想壓抑其謊言所產生之情緒，在測謊儀器上
    會愈產生明顯之情緒波動反應；反之，則無此不實之波動反
    應。從而測謊鑑定結果，如就否認犯罪有不實之情緒波動反
    應，固得供審判上之參酌，惟不得採為有罪判決之唯一證據
    ，然若其否認犯罪之供述，無任何不實之情緒波動感應，又
    無其他合理之積極證據足為犯罪行為之證明者，即可印證其
    真實性，非不得為有利於受測謊者之認定。查被告受測謊結
    果，對於「你有沒有和這個人（指A女）性交？」、「有關
    本案，你有沒有和這個人（指A女）性交？」此2問題，均回
    答「沒有」，且均無不實反應，有內政部警政署刑事警察局
    100年3月21日刑鑑字第1000038486號函所附之鑑定書及測謊
    鑑定資料表、鑑定說明書、圖譜分析量化表、測試具結書等
    件存卷足參（見本院卷第42至46頁）。是依前開說明，本件
    被告測謊鑑定之結果，亦可加強佐證被告未為性侵之論斷。
六、綜上所述，證人即被害人A女證言本身既有上開證明力之瑕
    疵，而證人0000-0000A有關被害人遭被告性侵之部分之證詞
    ，既均係聽聞自被害人之轉述，即與被害人之片面指述具有
    同質性，本不具有補強被害人指述證明力之效果，且A女於
    警詢及偵查中所講述之被害情節，猶與證人0000-0000A所轉
    述之情節存有相當歧異，是前開證言均無從據為不利於被告
    之認定；另佐以A女內褲及陰道之採證棉棒與其陰道抹片，
    經鑑定未發現有精子細胞或檢出足資比對之男性Y染色體DNA
    -STR型別、驗傷診斷書亦記載A女身上無明顯外傷等節。準
    此，依公訴意旨所引之證據，無一足以證明被告涉有上開犯
    行，更未達於使通常一般之人均不致有所懷疑，而得確信被
    害人指述之情節為真之程度，則被告是否有對被害人施以性
    侵之行為，容有合理之懷疑存在。此外，復查無其他積極事
    證足資證明被告有何對被害人為性侵之犯行，揆諸前揭規定
    與說明，本於「罪疑唯輕」原則，既不能證明被告犯罪，自
    應為無罪之諭知。原審失察，率予逕自更改檢察官所起訴之
    犯罪時間，並變更起訴法條為刑法第222條第1項第3款，遽
    為被告有罪判決，不無違誤；被告提起上訴堅稱無辜，求予
    撤銷改判，為有理由，自應由本院撤銷原判決，改為被告無
    罪之諭知，以免冤抑。
據上論斷，應依刑事訴訟法第369條第1項前段、第364條、第301
條第1項，判決如主文。
本案經檢察官崔紀鎮到庭執行職務。
中    華    民    國    100    年    7    月    6    日
                  刑事庭審判長法  官 謝志揚
                              法  官 林慶煙
                              法  官 張健河
以上正本證明與原本無異。
如不服本判決，應於收受送達後10日內向本院提出上訴書狀，其
未敘述理由者，並得於提起上訴狀後10日內向本院補提理由書（
均須按他造當事人之人數附繕本）「切勿逕送上級法院」。
告訴人或被害人如對於本判決不服者，應具備理由請求檢察官上
訴，其上訴期間之計算係以檢察官收受判決正本之日期為準。
中    華    民    國   100    年    7     月    6     日
                              書記官 徐文彬